【裁判字號】    99,重訴,11
【裁判日期】    990412
【裁判案由】    確認債權存在
【裁判全文】
臺灣雲林地方法院民事裁定              99年度重訴字第11號
抗  告  人  甲○○○○ ○○○.
法定代理人  乙○○○○○ ○○.
訴訟代理人  黃麗蓉  律師
上列抗告人與相對人富喬工業股份有限公司間請求確認債權存在
事件，抗告人對於中華民國99年3 月25日本院99年度重訴字第11
號民事裁定提起抗告，本院裁定如下：
    主  文
抗告駁回。
抗告費用由抗告人負擔。
    理  由
一、按訴訟標的之價額，由法院核定。核定訴訟標的之價額，以
    起訴時之交易價額為準；無交易價額者，以原告就訴訟標的
    所有之利益為準。第一項之核定，得為抗告，民事訴訟法第
    77條之1 第1 、2 、4 項固有明文。惟觀諸同法第77條之13
    關於財產權訴訟徵收裁判費之規定，將訴訟標的之金額及價
    額併列，顯見立法者有意將訴訟標的金額排除於民事訴訟法
    第77條之1 第1 項規定之外，職是，同法第77 條之1 條第4
    項有關「訴訟標的價額核定，得為抗告」之規定，自不包括
    訴訟標的金額之認定。次按訴訟程序進行中所為之裁定，除
    別有規定外，不得抗告，同法第483 條亦有明文。又提起上
    訴，如逾上訴期間或係對於不得上訴之判決而上訴者，原第
    一審法院應以裁定駁回之，並為同法第442 條第1 項所明定
    ；且前揭規定依同法第495 條之1 第1 項規定，於抗告程序
    準用之。是對不得抗告之裁定提起抗告者，依上規定，即應
    由原第一審法院裁定予以駁回。
二、本件抗告意旨略以：緣相對人在伊與案外人慶通投資顧問有
    限公司（下稱慶通公司）、丙○○間假扣押強制執行事件（
    本院99年度司執全助字第12號）中，除承認丙○○對其有薪
    資債權外，竟否認案外人慶通公司、丙○○對其依序分別有
    新台幣（下同）1 億5 千萬元及9 千萬元之其他任何債權存
    在，惟相對人於聲明異議狀備註欄既承認慶通公司、丙○○
    分別向其認購1 億5 千萬元及9 千萬元之公司債，足徵慶通
    公司、丙○○對相人分別有1 億5 千萬元及9 千萬元之債權
    存在無疑，伊乃依強制執行法第120 條第2 項規定起訴請求
    確認案外人慶通公司、丙○○對相對人依序分別有前揭債權
    存在。又伊在本案訴訟縱獲勝訴，亦僅係於案外人慶通公司
    及丙○○之財產不足清償債務時，得就前揭債權取償，伊並
    不因此而對上開債權直接享有訴訟利益。其次，伊對案外人
    慶通公司及丙○○之本金債權僅有美金500 萬元，加計利息
    及其他費用，總額亦遠低於新台幣（下同）2 億4 千萬元。
    況上開債權復已設定質權予第三人，設定金額若干？第三人
    是否已實行質權？亦會影響伊就上開債權所能取償之金額。
    職是，本件訴訟標的價額應屬民事訴訟法第77條之12所稱「
    訴訟標的之價額不能核定」之情形，原裁定逕以上開債權總
    額即2 億4 千萬元為核定訴訟標的價額之依據，容有未洽，
    為此求予廢棄原裁定云云。
三、經查：
  (一)本件抗告人起訴時，其訴之聲明即表明：「1.確認慶通公司
    對於被告（即相對人）有1 億5 千萬元之債權存在；2.確認
    丙○○對於被告有9 千萬元之債權存在」等語，有抗告人提
    出之起訴狀在卷可稽，是抗告人既已表明其所欲請求確認者
    ，為相對人與案外人慶通公司，及相對人與案外人丙○○間
    存有債權債務關係，且該二訴之訴訟標的金額合計為2 億4
    千萬元，則本院既係依抗告人所主張之訴訟標的金額核算其
    應納之訴訟費用並命補繳，並無不合，詎抗告人猶以本院誤
    核訴訟標的價額為由而提起本件抗告，依首揭規定觀之，即
    難謂有據。
  (二)其次，法院於核定訴訟標的價額時，應以原告【起訴時】請
    求法院裁判聲明事項之「交易價額」或「就訴訟標的所有之
    利益」為準，此觀民事訴訟法第77條之1 第2 項規定自明。
    至判決後原告能否受益？或所受利益程度如何？則非所問。
    是法院在核定訴訟標的之價額時，亦不受原告之請求是否有
    理由或其請求將來可否實現等不確定因素之影響，而應以其
    請求判決保護所預期之獲益為準。職是，原告以伊在本案訴
    訟縱獲勝訴，亦僅係於案外人慶通公司及丙○○之財產不足
    清償債務時，得就前揭債權取償，伊並不因此而對上開債權
    直接享有訴訟利益。且上開債權復已設定質權予第三人，設
    定金額若干？第三人是否已實行質權？將會影響伊就上開債
    權所能取償之金額，而認本件訴訟標的價額應屬民事訴訟法
    第77條之12所稱「訴訟標的之價額不能核定」之情形云云，
    依前揭規定，尚非的論，要無可取。
  (三)再者，債權為屬上位概念，其下可再分為買賣、贈與、租賃
    、借貸、僱傭、承攬、寄託、票據‧‧‧等債權。姑不論，
    本件抗告人在其與案外人慶通公司、丙○○間假扣押執行事
    件（本院99年度司執全助字第12號）中，僅聲請執行慶通公
    司、丙○○對相對人之【薪資債權】，並未包括其前所稱之
    慶通公司、丙○○向相對人認購之1 億5 千萬元及9 千萬元
    之公司債債權乙節，此有抗告人於起訴狀所附之本院民事執
    行處99年2 月11日雲院恭99司執全助寅字第12號執行命令影
    本1 份可稽。縱或本件抗告人亦曾聲請對慶通公司、丙○○
    執行前揭公司債債權，因相對人從未否認案外人慶通公司、
    丙○○確曾分別依序向其認購1 億5 千萬元及9 千萬元可轉
    換公司債等情屬實，此有抗告人於起訴狀所附之「第三人陳
    報扣押債權金額或聲明異議狀（備考欄）」影本2 份可憑，
    並為抗告人所自承在卷。承此，相對人既不否認上揭事實，
    則抗告人以此為由，提起本件確認之訴，顯無保護之必要。
    詎抗告人猶仍以此為藉詞提起本訴，且未具體表明其所欲請
    求確認之訴訟標的法律關係為何？僅為如上所述毫無範疇之
    聲明，此種舖天蓋地，漫天撒網式之聲明，不惟相對人難以
    防禦，且其所欲冀求獲取之訴訟利益，豈僅係其起訴書狀形
    式上所顯示之2 億4 千萬元訴訟標的金額而已？
  (四)綜上，本院所為命補繳（徵收）本件訴訟費用之裁定，既係
    依抗告人起訴狀所表明之訴訟標的金額2 億4 千萬元所核算
    ，抗告人竟以本院核定本件訴訟標的價額要有不當，提起本
    件抗告，尚非有據。職故，原裁定既不得抗告，抗告人對之
    提起抗告，於法自有未合，而應予以駁回。
四、爰依民事訴訟法第442 條第1 項、第495 條之1 第1 項、第
    95條、第78條，裁定如主文。
中    華    民    國    99    年    4     月    12    日
                  民事第一庭    法  官  蔣得忠
以上正本係照原本作成。
本裁定不得抗告。
中    華    民    國    99    年    4     月    12    日
                                書記官  陳文明

司法院資訊處製作；財團法人民間司法改革基金會備份。
